【裁判字號】    99,易,18
【裁判日期】    990430
【裁判案由】    竊盜等
【裁判全文】
臺灣臺東地方法院刑事判決                99年度易字第18號
公  訴  人  臺灣臺東地方法院檢察署檢察官
被      告  甲○○
上列被告因竊盜等案件，經檢察官提起公訴（98年度偵緝字第16
0號），本院行簡式審判程序，判決如下：
    主    文
甲○○竊盜，累犯，處有期徒刑伍月，如易科罰金，以新臺幣壹
仟元折算壹日；又未指定犯人，而向該管公務員誣告犯罪，累犯
，處拘役肆拾日，如易科罰金，以新臺幣壹仟元折算壹日。
    犯罪事實
一、甲○○前曾因竊盜案件，經本院於民國93年10月11日以93年
    度東簡字第263號判處有期徒刑3月確定，並於93年10月29日
    易科罰金執行完畢；另因竊盜案件，經本院以95年度易字第
    178號判處有期徒刑9月，嗣經臺灣高等法院花蓮分院於96年
    2月16日以95年度上易字第163號判決上訴駁回確定，又因違
    反毒品危害防制條例案件，經本院以96年度東簡字第36號判
    處有期徒刑5月，並於96年3月19日確定，上開兩徒刑經本院
    於96年8月6日以96年度聲減字第221號裁定各減為有期徒刑4
    月又15日、2 月又15日確定，再因竊盜等案件，經本院於96
    年10月17日以96年度訴字第38號、96年度易字第70號分別判
    處有期徒刑6月、6月、9月、5月，各減為有期徒刑3月、3月
    、4月又15日、2月又15日確定，上開六徒刑嗣經本院以97年
    度聲字第82號裁定應執行有期徒刑1年6月，而於97年4月2日
    確定，並於97年8月29日（起訴書誤載為96年9月27日）徒刑
    易科罰金執行完畢在案。詎不知悔改，竟先後於下列時、地
    ，分別為下列行為：
(一)於97年11月25日凌晨3、4時許，駕駛其所有之車牌號碼P6-6
    961號自用小客貨車，行經丙○○所有位在臺東縣成功鎮臺1
    1線128.4公里處下方，無人居住而僅供存放物品使用之建築
    物工寮外，見該工寮門未上鎖，且其內無人，認有機可趁，
    竟意圖為自己不法之所有，徒手啟門步入該工寮內，接續竊
    取丙○○所有放置在該工寮內之晶工牌熱水器及拼裝二輪手
    推車各1臺、月星多功能炒鍋1組、竹製蒸籠4只、竹盤子8只
    、紹興酒11瓶、參茸酒18瓶、金門特級酒2瓶、洋酒4瓶、陳
    高 1瓶等財物，得手後均放置在前揭自用小客貨車內，而據
    為己有，適於同日凌晨 5時20分許，為警巡邏至該處察覺有
    異，乃趨前查看，甲○○為躲避盤查，旋疾駛上開自用小客
    貨車往同縣成功鎮信義里新村山區方向逃離現場，經警隨後
    追查，嗣發現該自用小客貨車右車輪已陷入新村山區路旁水
    溝內，甲○○則棄車逃逸無蹤。
(二)甲○○為掩飾己上揭竊盜行為，明知前開自用小客貨車並未
    遭竊，猶基於未指定犯人而向該管公務員誣告犯罪之犯意，
    於97年11月25日晚間7時25分許，在花蓮縣花蓮市○○路140
    號之花蓮縣警察局花蓮分局自強派出所內，向該派出所所屬
    警員鍾享旻誣指其於同日晚間 6時30分許，在同縣市○○○○
    街與27街口附近，發現上開自用小客貨車遭真實姓名年籍均
    不詳之人所竊取，而未指定犯人誣告他人涉犯竊盜罪，嗣甲
    ○○於98年10月2日偵訊時，即自白前揭誣告情事。
二、案經臺東縣警察局成功分局報告臺灣臺東地方法院檢察署檢
    察官偵查起訴。
    理    由
一、本案被告甲○○所犯均係死刑、無期徒刑、最輕本刑為三年
    以上有期徒刑以外之罪，亦非高等法院管轄之第一審案件，
    而被告於本院行準備程序中就被訴事實皆為有罪之陳述，經
    告知簡式審判程序之旨，並聽取公訴人、被告之意見後，本
    院依刑事訴訟法第 284條之1、第273條之1第1項規定，由法
    官獨任裁定進行簡式審判程序，合先敘明。
二、訊據被告甲○○對上揭犯罪事實均坦白承認，核與證人即被
    害人丙○○分別於97年11月25日警詢時及98年10月27日偵查
    中所證述之被害情節大致相符，並有花蓮縣警察局花蓮分局
    自強派出所陳報單、受理各類案件紀錄表及發生竊盜案件紀
    錄表、花蓮分局失竊車輛協尋通報管制表、花蓮縣警察局車
    輛協尋電腦輸入單、車籍查詢基本資料詳細畫面列印資料、
    刑案現場測繪圖各1紙、贓物認領保管單1份、現場及失竊物
    品照片76張等件在卷可稽，足認被告之自白與事實相符，本
    案事證已臻明確，被告犯行均堪認定，應予依法論科。
三、論罪與科刑：
(一)按刑法第321條第1項第 2款所謂毀越門扇牆垣，係指毀損及
    超越或踰越門扇牆垣而言，與用鑰匙開鎖啟門入室者不同。
    司法院解釋所謂越進門扇牆垣，其越進二字亦應解為超越或
    踰越而進，非謂啟門入室即可謂之越進，亦即「越」字，係
    指越入者而言，如係走入，不得謂之「越」（最高法院22年
    上字第 454號判例暨24年度總會決議(五七)意旨可資參照）
    。查被告甲○○係因被害人丙○○上開工寮之門未上鎖，乃
    擅自徒手啟門步入該工寮內行竊，此與用鑰匙啟門入室者極
    為近似，是被告通過此門即非可謂有越進門扇，亦非屬踰越
    安全設備之情形（最高法院69年臺上字第1474號判例同旨可
    參），復核閱全案卷證資料，並無積極事證可證其有攀越門
    窗或毀損、踰越之等情事，顯與毀越門扇或安全設備竊盜之
    情形不侔。次按竊盜罪之「竊取」，須破壞他人原有對於動
    產之持有支配關係，並進而建立新的持有支配關係始得成立
    ，是學說及實務對於竊盜罪既遂與未遂之區別，即以原持有
    支配關係已否破壞及新持有支配關係已否建立為斷；易言之
    ，應以所竊之物是否移入自己實力支配之下為標準，學說稱
    此為支配或掌握理論。又以日常生活之一般理解，就案件之
    實際情狀加以判斷，若行為人已將他人財物移歸自己所持有
    ，即應成立竊盜既遂罪，最高法院17年上字第 509號判例亦
    同斯旨。查被告徒手竊取被害人前揭工寮內之財物，並將之
    移置在其所駕駛之自用小客貨車內，雖未及載離現場，即為
    警發現異狀而趨前盤查，然被告旋駕駛該自用小客貨車逃離
    現場，其對於上開所竊取之物品，顯已達可輕易加以支配之
    狀態，是被告既曾掌握該等物品，而對之建立新的持有支配
    關係，自已達於竊盜既遂之程度。
(二)核被告於犯罪事實一、(一)所為，係犯刑法第320條第1項之
    普通竊盜罪；又其於犯罪事實一、(二)所為，係犯刑法第17
    1條第1項之未指定犯人誣告罪。另被告先後竊取被害人所有
    之晶工牌熱水器及拼裝二輪手推車各1臺、月星多功能炒鍋1
    組、竹製蒸籠4只、竹盤子8只、紹興酒11瓶、參茸酒18瓶、
    金門特級酒2瓶、洋酒4瓶、陳高 1瓶等物，係於密切接近之
    時間及同一地點實行，侵害同一法益，各行為之獨立性極為
    薄弱，且自始係出於同一意圖為自己不法所有之目的，依一
    般社會健全觀念，在時間差距上，難以強行分開，應視為數
    個舉動之接續實行，合為包括之一行為予以評價，屬接續犯
    。被告上開所犯普通竊盜、未指定犯人誣告二罪，犯意各別
    ，行為互殊，罪名有間，應予分論併罰。再被告有如前揭犯
    罪事實欄所載之論罪科刑及執行情形，此有臺灣高等法院被
    告前案紀錄表等件附卷可憑，其受有期徒刑之執行完畢後，
    5 年以內故意再犯法定刑為有期徒刑之罪，均為累犯，應各
    依法加重其刑。復按犯第168條至第171條之罪，於所虛偽陳
    述或所誣告之案件，裁判或懲戒處分確定前自白者，減輕或
    免除其刑，刑法第172條定有明文。又刑法第172條之規定，
    並不專在獎勵犯罪人之悛悔，而要在引起偵查或審判機關之
    易於發見真實，以免被誣告人終於受誣，故不論該被告之自
    白在審判前或審判中，自動或被動，簡單或詳細，1次或2次
    以上，並其自白後有無翻異，苟其自白在所誣告之案件裁判
    確定以前，即應依該條減免其刑，最高法院著有31年上字第
    345 號判例要旨足資參照。查被告於上開未指定犯人而誣告
    之竊盜案件偵查終結前，即已自白其誣告犯行業如前述，參
    諸上揭說明及綜觀被告誣告之目的、情節與所生危害等情狀
    ，本院認依刑法第 172條之規定，以減輕其刑即為已足，並
    就未指定犯人誣告罪部分，依法先加而後減之。
(三)爰審酌被告年值中壯，前已受有論罪科刑及執行之情形業如
    上述，素行難認良善，竟仍不知悔改，不思以正當管道獲取
    所需財物，僅因一時缺資花用，即恣意徒手接續竊取不相識
    之被害人所有上開財物據為己有，且所竊得之財物數量頗眾
    ，所為對他人財產安全及社會治安與經濟秩序之危害尚非低
    微，亦徵其漠視法令禁制，法治觀念顯有偏差，又其為掩飾
    一己竊盜犯行，竟信口向警員誣指其所有之自用小客貨車遭
    不明人士所竊取，使檢警機關徒為無益之調查，浪費偵查資
    源，行為亦屬不該，本皆不宜輕縱之，惟念及被告犯後尚知
    及時自白全部犯行，態度非惡，又其所竊得之財物價值非鉅
    ，且已由警發還予被害人領回，此據被害人丙○○證述明確
    ，並有贓物認領保管單存卷可查，於犯罪所生之損害尚非重
    大，兼衡酌其犯罪之動機、目的、手段、情節、實際所得及
    其生活狀況、經濟情況、智識程度為高職畢業等一切情狀，
    分別量處如主文所示之刑，併均諭知易科罰金之折算標準。
據上論斷，應依刑事訴訟法第284條之1、第273條之1第1項、第2
99條第1項前段，刑法第320條第1項、第171條第1項、第47條第1
項、第172條、第41條第1項前段，刑法施行法第1條之1第 1項、
第2項前段，判決如主文。
本案經檢察官乙○○到庭執行職務
中    華    民    國    99    年     4    月    30    日
                  刑事第四庭  法  官  劉正偉
以上正本證明與原本無異。
如不服本判決應於收受送達後10日內向本院提出上訴書狀，並應
敘述具體理由；其未敘述上訴理由者，應於上訴期間屆滿後20日
內向本院補提理由書（均須按他造當事人之人數附繕本）。「切
勿逕送上級法院」。告訴人或被害人對於本判決如有不服，請書
具不服之理由狀，請求檢察官上訴者，其上訴期間之計算係以檢
察官收受判決正本之日期為準。
                              書記官  姚佳華
中    華    民    國    99    年    5     月    3     日
附錄論罪科刑法條全文：
中華民國刑法第320條第1項：
意圖為自己或第三人不法之所有，而竊取他人之動產者，為竊盜
罪，處5年以下有期徒刑、拘役或5百元以下罰金。
中華民國刑法第171條第1項：
未指定犯人，而向該管公務員誣告犯罪者，處 1年以下有期徒刑
、拘役或3百元以下罰金。

司法院資訊處製作；財團法人民間司法改革基金會備份。
